【裁判字號】    95,易,3281
【裁判日期】    951123
【裁判案由】    詐欺
【裁判全文】
臺灣臺中地方法院刑事判決              95年度易字第3281號
公  訴  人  臺灣臺中地方法院檢察署檢察官
被      告  甲○○
                    國民
上列被告因詐欺案件，經檢察官提起公訴（95年度偵字第22085
號），經本院合議庭裁定適用簡式審判程序，本院判決如下：
    主    文
甲○○幫助詐欺取財，處有期徒刑貳月，如易科罰金，以銀元
佰元（即新台幣玖佰元）折算壹日。
    犯罪事實
一、甲○○雖可預見提供金融帳戶予他人，可使該帳戶為詐騙集
    團詐騙及存取款項之用，竟因貪圖蠅利，基於幫助詐欺之犯
    意，於不詳時地以不詳價格，將其所開立之中國信託商業銀
    行文心分行，帳號000000000000號帳戶之存摺、提款卡及密
    碼等物，販售交付予某姓名年籍不詳之詐騙集團所屬成員，
    供該詐騙集團詐騙及收取詐得款項之用。該詐欺集團收受上
    開存摺及提款卡後，即於民國94年12月29日15時許，撥打電
    話至蘇建洲在台北縣中和市○○街142巷21號1樓家中，稱係
    其兄之女友，需要用錢，蘇建洲不疑有他，遂依該詐欺集團
    份子指示匯新臺幣（下同）3萬元至甲○○前開帳戶內，於
    匯款後始發覺受騙，經報警循線查悉上情。
二、案經臺中市警察局第五分局報請台灣台中地方法院檢察署檢
    察官偵查起訴。
    理    由
一、訊據被告甲○○對於上揭犯罪事實坦承不諱，核與被害人蘇
    建洲於警詢時指訴情節相符，並有被告之開戶資料、資金往
    來明細及被害人之匯款單據等可資佐證。
二、按刑法上之故意，分為直接故意（確定故意）與間接故意（
    不確定故意），行為人對於構成犯罪之事實，明知並有意使
    其發生者為直接故意。行為人對於構成犯罪之事實，預見其
    發生而其發生並不違背其本意者為間接故意；而間接故意與
    有認識的過失之區別，在於二者對構成犯罪之事實雖均預見
    其能發生，但前者對其發生並不違背其本意，後者則確信其
    不發生。且幫助犯之成立，以行為人主觀上認識被幫助者正
    欲從事犯罪或係正在從事犯罪，且該犯罪有既遂之可能，而
    其行為足以幫助他人實現構成要件者，即具有幫助故意，並
    不以行為人確知被幫助者係犯何罪名為必要。至於行為人在
    正犯實施犯罪前為幫助行為者，則構成事前幫助犯。又今日
    一般人至金融機關如銀行、郵局等開設帳戶使用，係極為方
    便容易且迅速之事，如有使用金融存款帳戶之正當用途，自
    以使用其本人或可信賴之親友申請之帳戶，最為便利安全，
    且若非具意圖以他人帳戶從事不法用途，並藉以逃避查緝，
    自無使用他人帳戶之理。是依一般人通常之知識、經驗，均
    應知任意提供自己帳戶予無信賴關係之他人使用，易致他人
    藉該帳戶取得不法犯罪所得，且欲以之隱匿帳戶內資金之實
    際取得人身分；衡諸情理，被告係年滿20歲之成年人，有偵
    訊筆錄在卷足憑，對此自難諉為不知。而近年來詐欺取財之
    犯罪類型層出不窮，該等犯罪，多數均係利用他人帳戶作為
    詐欺所得財物之匯款帳戶，並經媒體廣為披載，被告縱使並
    不確知所提供之帳戶，係遭他人用以對被害人詐欺取財，亦
    無法確知取得帳戶之人係以何種方法於何時地為詐欺取財之
    具體內容，惟對於其所提供之上揭帳戶，將遭人作為詐欺取
    財犯行所得財物匯入及提領之工具使用，應有概括之認識，
    且可預見其發生，竟仍同意提供，顯對帳戶供他人取得不法
    犯罪所得之用，亦不違背被告本意，即被告並非確信帳戶不
    至遭利用為犯罪之用，仍將帳戶提供他人，足認被告應具幫
    助犯罪之不確定故意。
三、按被告以幫助詐欺取財之意思，參與詐欺取財罪之構成要件
    以外之行為，核係犯刑法第339條第1項之詐欺罪之幫助犯，
    依同法第30條第2項規定，按正犯之刑減輕之。爰審酌被告
    犯罪之動機、目的、手段、被害人只被詐欺新台幣3萬元，
    危害不大，及犯後坦承犯行等一切情狀，量處如主文所示之
    刑，並諭知易科罰金之折算標準。
四、按行為後法律有變更者，適用行為時之法律。但行為後之法
    律有利於行為人者，適用最有利於行為人之法律，刑法第2
    條第1項定有明文。查被告於行為時之刑法第30條第1項、第
    2項規定：「幫助他人犯罪者，為從犯。雖他人不知幫助之
    情者，亦同。從犯之處罰，得按正犯之刑減輕之」，雖經總
    統於94年2月2日公布修正為「幫助他人實行犯罪行為者，為
    幫助犯。雖他人不知幫助之情者，亦同。幫助犯之處罰，得
    按正犯之刑減輕之」，並自95年7月1日施行，惟比較修正前
    後之幫助犯規定，修正後之規定，並未較有利於被告，依刑
    法第2條第1項前段規定，應適用被告行為時即修正前刑法第
    30條之規定。又關於罰金刑：被告所犯刑法第339條第1項之
    規定，法定刑中得科罰金刑，依被告行為後，自年7月1日起
    施行之刑法第33條第5款關於主刑罰金已修正為：「罰金：
    新台幣1,000元以上，以百元計算。」與修正前：「罰金：
    （銀元）1元以上。」相較，修正後之法定範圍顯已提高，
    不利於被告，自應適用行為時法。
五、又被告行為後，刑法第41條第1項業於94年2月2日以華總一
    義字第09400014901號令修正公布，並自95年7月1日起施行
    ；罰金罰鍰提高標準條例第2條亦於95年5月17日以華總一義
    字第09400014901號令刪除，並自同年7月1日起施行。修正
    後刑法第41條第1項規定「犯最重本刑為5年以下有期徒刑以
    下之刑之罪，而受6個月以下有期徒刑或拘役之宣告者，得
    以新臺幣1千元、2千元或3千元折算1日，易科罰金。但確因
    不執行所宣告之刑，難收矯正之效，或難以維持法秩序者，
    不在此限。」，與修正前刑法第41條第1項規定「犯最重本
    刑為5年以下有期徒刑以下之刑之罪，而受6個月以下有期徒
    刑或拘役之宣告，因身體、教育、職業、家庭之關係或其他
    正當事由，執行顯有困難者，得以（銀元）1元以上3元以下
    折算1日，易科罰金。但確因不執行所宣告之刑，難收矯正
    之效，或難以維持法秩序者，不在此限。」及適用修正前罰
    金罰鍰提高標準條例第2條規定「依刑法第41條易科罰金或
    第42條第2項易服勞役者，均就其原定數額提高為1百倍折算
    1日；法律所定罰金數額未依本條例提高倍數，或其處罰法
    條無罰金刑之規定者，亦同。」不同。比較新舊法結果，以
    舊法較有利於行為人，故依刑法第2條第1項前段規定，本件
    易科罰金部分，自應適用行為時之法律即修正前刑法第41條
    第1項及罰金罰鍰提高標準條例第2條之規定，諭知如易科罰
    金，以銀元3百元即新台幣9百元折算壹日，附此敘明。
據上論斷，應依刑事訴訟法第273條之1第1項、第299條第1項前
段，刑法第2條第1項前段、第339條第1項、第30條第2項、修正
前第41條第1項前段、罰金罰鍰提高標準條例第1條前段、修正前
罰金罰鍰提高標準條例第2條，判決如主文。
本案經檢察官郭明嵐到庭執行職務。
中    華    民    國    95    年    11    月    23    日
                  刑事第七庭    法  官  郭德進
上正本證明與原本無異。
如不服本判決，應於送達後十日內向本院提出上訴狀（須附繕本
），上訴於台灣高等法院台中分院。
中    華    民    國    95    年    11    月    27    日
                                書記官  陳惠玲
附錄論罪科刑法條
中華民國刑法第339條第1項
（普通詐欺罪）
意圖為自己或第三人不法之所有，以詐術使人將本人或第三人之
物交付者，處5年以下有期徒刑、拘役或科或併科1千元以下罰金
。
                                                       A


司法院資訊處製作；財團法人民間司法改革基金會備份。
